臺灣高等法院民事判決
110年度家上字第50號
上  訴  人  許繼元  
訴訟代理人  顏世翠律師
            郭子千律師
            焦郁穎律師
上  訴  人  許心玲  
            許照清  
被 上訴 人  許進榮  

上列當事人間請求分割遺產等事件，上訴人對於中華民國109年1
2月3日臺灣士林地方法院109年度家繼訴字第26號第一審判決提
起上訴，被上訴人並為訴之追加，本院於111年5月17日言詞辯論
終結，判決如下：
    主      文
一、原判決關於：㈠命上訴人給付金錢及該部分假執行之宣告；㈡
    遺產分割部分，及該訴訟費用負擔之裁判，均廢棄。
二、上開廢棄㈠部分，被上訴人在第一審之訴及假執行之聲請均
    駁回。
三、被繼承人許林鬆所遺如附表一編號1、2所示之遺產，依兩造
    各按四分之一比例分割。
四、廢棄部分第一審訴訟費用、第二審(含追加之訴)訴訟費用，
    關於命上訴人給付金錢部分，由被上訴人負擔；關於遺產分
    割部分，由兩造按應繼分比例各四分之一負擔。
    事實及理由
甲、程序方面：
　　按在第二審為訴之變更或追加，非經他造同意，不得為之，
    但請求之基礎事實同一者，不在此限，民事訴訟法第446條
    第1項但書、第255條第1項但書第2款定有明文。被上訴人於
    原審主張依民法第179條規定，請求上訴人許繼元給付新臺
    幣(下同)207萬6,734元、上訴人許心玲、許照清（下稱許心
    玲2人）各給付180萬元予全體繼承人公同共有；嗣於本院審
    理時主張上訴人受兩造之母許林鬆委任保管存款360萬元，
    追加民法第541條規定為請求權基礎，求為命上訴人如數給
    付（見本院卷二第208頁)，經核被上訴人所為追加之訴與原
    訴均係本於請求分割被繼承人許林鬆遺產範圍之同一基礎事
    實，且訴訟資料得以援用，核符上開規定，應予准許。
乙、實體方面：　　
一、被上訴人主張：被繼承人許林鬆於民國108年5月23日死亡，
    兩造為許林鬆之全體繼承人，應繼分各為1/4。許林鬆除遺
    有如附表一編號1、2所示存款外，其於生前分別交付許繼元
    207萬6,734元、許心玲2人各180萬元保管，詎上訴人均拒不
    交還，無法律上原因受利益，致侵害全體繼承人之權益，亦
    屬不當得利，自負有返還許林鬆之全體繼承人義務，並納入
    許林鬆遺產之一部。因兩造就許林鬆遺產範圍及分割方法無
    法達成合意，且無不能分割之約定等情，爰依民法第179條
    、第541條、第1164條之規定，求為命許繼元給付207萬6,73
    4元、許心玲2人各給付180萬元予全體繼承人公同共有，被
    繼承人許林鬆所遺如附表一所示遺產，應由兩造按應繼分比
    例各1/4分割之判決(未繫屬本院部分，不予贅述）。
二、上訴人之答辯：
  ㈠許繼元以：許林鬆自102年8月起與伊同住，由伊負責照顧，
    因伊經濟狀況不佳，許林鬆基於贈與意思，於104年10月5日
    將其社子郵局定存539萬元解約，將款項贈與伊，另親自提
    領其士林區農會存款32萬6,488元、陽信銀行存款95萬9,424
    元、國泰世華銀行存款111萬8,000元贈與予伊，並授權伊自
    106年9月15日起至108年6月17日自社子郵局帳戶提領共48萬
    5,055元，伊基於受贈意思而為受領，無不當得利之情事，
    亦與許林鬆間無委任關係存在。若認許林鬆與伊無贈與關係
    存在，許林鬆所交付之金錢均用以清償伊自102年10月起至
    許林鬆死亡止所代墊之費用或逕為支付許林鬆之醫療費用41
    萬6,310元、護理費用25萬0,447元、外籍看護薪資暨生活費
    用261萬3,485元、許林鬆之生活費用200萬5,138元，另伊代
    墊許林鬆之喪葬費用29萬2,310元（詳如附表二、三），應
    自伊受領金錢中扣除，許林鬆對伊無不當得利債權，亦無委
    任關係存在。至於伊因許心玲2人願共同照護許林鬆，伊以
    自己財產各贈與180萬元，並無將許林鬆交付之金錢，轉由
    渠等保管等語，資為抗辯。
  ㈡許心玲2人則以：許繼元各給付伊180萬元，惟嗣後伊已各返
    還30萬元予許繼元，許林鬆對伊2人無附表一編號4、5所示
    債權，不應列入其遺產等語，資為抗辯。   
三、原審判決許繼元應返還207萬6,734元、許心玲2人各應返還1
    80萬元予全體繼承人公同共有，兩造就許林鬆所遺如附表一
    所示遺產，應按附表一「原審所定分割方法」欄分割，駁回
    被上訴人其餘之訴。上訴人就敗訴部分提起上訴，並聲明：
    ㈠原判決關於：⑴命上訴人給付金錢及該部分假執行之宣告；
    ⑵分割遺產部分之裁判，均廢棄。㈡上開廢棄⑴部分，被上訴
    人在第一審之訴及假執行之聲請均駁回。㈢被繼承人許林鬆
    所遺如附表一編號1、2之遺產，由兩造各取得1/4。被上訴
    人則答辯聲明：上訴駁回。　　　 
四、兩造不爭執事項：(本院卷一第304頁、本院卷二第109-110
    頁、第170-171頁、第183-198頁、第219-231頁)
  ㈠許林鬆於108年5月23日死亡，兩造為其全體繼承人。
  ㈡許林鬆於104年10月5日將其社子郵局帳戶之定存解約，並於
    同日交付539萬元予許繼元。
  ㈢許繼元自106年9月15日起至108年5月6日止，自許林鬆社子郵
    局帳戶陸續提領47萬5,000元。
  ㈣許林鬆於104年10月2日結清其士林區農會帳戶，並將款項32
    萬6,488元交付予許繼元。
  ㈤許林鬆於104年10月2日結清其陽信商業銀行帳戶，並將款項9
    5萬9,424元交付予許繼元。
  ㈥許林鬆於104年10月13日、同年月29日，自其國泰世華銀行帳
    戶各提款100萬元、11萬8,000元，計111萬8,000元，交付予
    許繼元。
　㈦許繼元有為許林鬆支出醫療費用21萬9,704元(即附表2-1、2-
    2、2-5剔除104年10月以前之部分；附表2-3、2-4、2-7；附
    表2-6剔除105年2月16日藥材費用)；護理費用25萬0,447元
    （即附表2-8)、外籍看護薪資及許林鬆與外籍看護之生活費
    用共計175萬元(以每月5萬元計算，逾此範圍有爭執)。
　㈧許心玲2人自許繼元各受領180萬元，其後各返還30萬元予許
    繼元。　　
　㈨行政院主計總處所公布之家庭收支調查報告中，104至108 年
    度臺北市每人每月平均消費支出依序分別為2萬7,216元、2
    萬8,476元、2萬9,245元、2萬8,550元、3萬0,981元。　
五、茲就兩造之爭點說明本院之判斷如下：
　㈠許繼元抗辯：伊與許林鬆於104年10月5日共同臨櫃將其社子
    郵局定存539萬元辦理解約，並將該筆款項存入伊社子郵局
    帳戶，伊於同年月12日轉匯至伊華泰銀行帳戶，於翌(13)日
    用以清償伊對華泰銀行貸款550萬元等語，業據提出郵局儲
    匯業務委託書、華泰銀行士林分行放款歸戶帳卡列印資料、
    許繼元設於華泰銀行帳戶歷史資料明細、許繼元設於士林社
    子郵局存簿影本可稽(見本院卷一第103-105頁、第469頁、
    第553頁、第555-556頁)，且經證人即社子郵局經辦人張喬
    雅證稱：定存解約須本人始能辦理，當初至窗口係兒子，所
    以伊有下樓向本人查證，解約後金錢會匯至本人帳戶等語(
    見本院卷二第14頁)，被上訴人亦不爭執該筆定存係由許林
    鬆親自解約、提領(見本院卷二第68頁)，堪認該定存係由許
    林鬆本人辦理解約，並提領該筆款項轉存入許繼元之郵局帳
    戶。又許繼元辯稱：許林鬆係將該539萬元贈與伊，以供伊
    清償房屋貸款等語，雖為被上訴人否認，惟，許林鬆係親自
    臨櫃將定存解約，同時提領解約之款項轉存入許繼元帳戶，
    可認許林鬆有將該539萬元款項贈與許繼元之意思及行為，
    否則其何必承受辦理中途解約之利息損失及無法取得以自己
    名義存款可得之孳息，並忍受行動不便(見本院卷一第103頁
    )而親自臨櫃辦理；參以許繼元自102年起即負責照顧許林鬆
    之生活起居，業經證人即許繼元之妻謝秀慧證述在卷（見本
    院卷一第394頁），則許林鬆為體恤許繼元經濟負擔沉重，
    幫助其還清貸款，核與常情無違。許繼元辯稱該筆539萬元
    款項係許林鬆之贈與，合於常情，自可採信。被上訴人雖以
    ：許林鬆係將539萬元交予許繼元保管云云，然許林鬆將該
    筆鉅額金錢消費寄託予金融機構，具高度安全性，亦可獲取
    孳息，其將定存中途解約，交由個人保管，除喪失孳息之利
    益外，反增加風險，況被上訴人未提出在經驗法則、論理法
    則上足以動搖本院原已形成許林鬆贈與該筆定存予許繼元心
    證之證據，被上訴人謂許林鬆與許繼元就該539萬元有保管
    之委任關係云云，自無可採。
  ㈡許繼元復抗辯：許林鬆基於贈與意思，親自提領士林農會存
    款32萬6,488元、陽信銀行存款95萬9,424元、國泰世華銀行
    存款111萬8,000元交予伊，並授權伊自106年9月15日起至10
    8年6月17日自郵局帳戶提領共47萬5,000元，由伊繼續照顧
    許林鬆生活起居，屬附負擔之贈與，縱非贈與，亦已用於支
    付許林鬆之醫療、護理、生活及聘僱外籍看護費用等語。經
    查：　
　⒈許林鬆生前有社子郵局定存539萬元、士林農會存款32萬6,48
    8元、陽信銀行存款95萬9,424元、國泰世華銀行存款111萬8
    ,000元、郵局存款47萬5,000元等財產，為兩造所不爭執，
    其非不能以自己財產維持生活，依民法第1114條第1款、第1
    117條規定，自無需許繼元扶養，難認係扶養權利人，先予
    敘明。
　⒉據證人謝秀慧證稱：許林鬆原本獨居住在4樓，由自己管理財
    務，當時許林鬆還有行動力，所以會自己領錢，伊代買物品
    後，許林鬆會將錢交予伊，自102年與伊一家同住後，許林
    鬆就不再管自己財務，所有生活開銷均係伊夫妻協助採買，
    102年至108年間，許林鬆每次就診費用係由伊或許繼元以現
    金或刷卡支付，並自102年10月雇用移工，每月固定支出薪
    資約2萬6千多元、就業安定費1,500元、勞健保費1,000元，
    另移工住在家裡亦須花費伙食費，雇用移工費用係由伊與許
    繼元支付等語(見本院卷一第395-397頁)，並提出如附表2-1
    至2-9證據欄所示之醫療單據、荃好國際開發有限公司雇主
    備忘錄在卷可憑。雖上開證據無法證明許林鬆有將前述款項
    贈與許繼元，然許林鬆與許繼元一家共同居住，依一般生活
    經驗，其日常生活如衣、食等所需，係由許繼元支出，合於
    常情，尚不得僅因許繼元無法提出供許林鬆生活開支之各項
    支出憑據，即謂其毫未支出生活費用。足認許繼元自102年
    起，迄許林鬆過世止，確有為許林鬆墊付醫療、外籍看護及
    日常生活費用，核屬其對許林鬆之債權，則許繼元抗辯許林
    鬆所交付上述金錢有部分用以清償伊先前墊付之費用，或用
    供許林鬆日常生活所需等語，應可採信。
　⒊準此，許繼元所受領之士林農會存款32萬6,488元、陽信銀行
    存款95萬9,424元、國泰世華銀行存款111萬8,000元、郵局
    存款47萬5,000元，共計287萬8,912元(計算式：326,488＋95
    9,424＋1118,000＋475,000＝2,878,912)後，用於支付如附表2
    -1至2-8之費用共計56萬8,388元(附表2-6：105年2月16日藥
    材費用66元無單據，應予剔除)、附表2-9外籍看護102年11
    月至107年8月薪資104萬1,233元、附表2-10許林鬆自102年8
    月起至108年5月23日，按行政院主計處所公布102年度至108
    年度之平均每人每月消費支出金額（見不爭執事項㈨）計算
    許林鬆之生活費用196萬6,928元【計算式：133,360＋324,04
    8＋326,592＋341,712＋350,940＋342,600＋(30,981×4)＋(30,981
    ÷30×23)＝1,966,928】，已無剩餘。則被上訴人依不當得利
    、民法第541條規定，請求許繼元返還208萬6,734元予全體
    繼承人云云，即無理由，不應准許。　
  ㈢又無法律上之原因而受利益，致他人受損害者，應返還其利
    益，民法第179條前段定有明文。此不當得利債權之發生，
    須受利益與受損害間有直接因果關係存在，始足當之。苟未
    受有利益或所受利益與他人之受損害，非基於同一之原因事
    實，該損益之間並無直接因果關係，即不得依不當得利規定
    請求返還利益(最高法院110年度台上字第387號判決意旨參
    照)。經查，許心玲2人各受領180萬元之「利益」，係因其
    等與許繼元達成協議，願共同照顧許林鬆，方由許繼元以福
    韻化成股份有限公司(下稱福韻化成公司)名義簽發、發票日
    均為104年11月3日、票面金額各為180萬元之支票2紙，分別
    交予許心玲2人提示兌現而發生，有福韻化成公司設於陽信
    銀行帳戶交易明細表、陽信銀行支票存根為證(見本院卷一
    第563頁、第581-583頁)；而許繼元受領許林鬆之定存解款5
    39萬元，則係基於許林鬆之贈與行為，是許心玲2人受利益
    與許林鬆將定存解約並提領轉帳行為間顯非基於同一原因事
    實，並無直接因果關係存在，核與不當得利規定之要件有間
    ，被上訴人依不當得利規定請求許心玲2人各返還180萬元予
    全體繼承人云云，即非有據，不應准許。又許林鬆並未將該
    筆539萬元交付予許心玲2人保管，被上訴人依民法第541條
    請求許心玲2人各返還180萬元，亦無理由。 　　　
六、綜上所述，㈠被上訴人依民法第179條規定請求許繼元給付20
    7萬6,734元、許心玲及許照清各給付180萬元予許林鬆之全
    體繼承人公同共有，為無理由，不應准許。上開不應准許部
    分，原審為上訴人敗訴之判決，尚有未洽，上訴意旨指摘原
    判決此部分不當，求予廢棄改判，為有理由，爰由本院廢棄
    改判如主文第2項所示。㈡被上訴人追加之訴主張基於民法第
    541條第1項規定為請求許繼元給付207萬6,734元、許心玲及
    許照清各給付180萬元予許林鬆之全體繼承人公同共有，亦
    無理由，應予駁回。㈢許林鬆對上訴人並無附表一編號3、4
    、5所示債權，自不構成其遺產之一部，被上訴人以兩造間
    不能協議分割遺產為由，依民法第1164條規定請求分割許林
    鬆所遺如附表一編號1、2所示之遺產，為有理由，應予准許
    ，爰予分割如主文第3項所示。又被上訴人以一訴合併請求
    返還遺產及分割遺產，關於請求返還遺產部分，應依家事事
    件法第51條、民事訴訟法第78條規定由敗訴之被上訴人負擔
    ；至於許林鬆遺產分割部分，既已由法院准予分割，並為全
    體公同共有人定分割方法，依家事事件法第51條、民事訴訟
    法第80條之1規定，就此部分之訴訟費用由兩造依應繼分比
    例分擔，始為公平。　　
七、本件事證已臻明確，兩造其餘之攻擊或防禦方法及所用之證
    據，經本院斟酌後，認為均不足以影響本判決之結果，爰不
    逐一論列，附此敘明。
丙、據上論結，本件上訴為有理由，判決如主文。　　　　
中　　華　　民　　國　　111 　年　　6 　　月　　7 　　日
                    家事法庭
                        審判長法  官  胡宏文
                              法  官  陳筱蓉
                              法  官  楊雅清
正本係照原本作成。
如不服本判決，應於收受送達後20日內向本院提出上訴書狀，其
未表明上訴理由者，應於提出上訴後20日內向本院補提理由書狀
（均須按他造當事人之人數附繕本）上訴時應提出委任律師或具
有律師資格之人之委任狀；委任有律師資格者，另應附具律師資
格證書及釋明委任人與受任人有民事訴訟法第466 條之1第1項但
書或第2項所定關係之釋明文書影本。如委任律師提起上訴者，
應一併繳納上訴審裁判費。
中　　華　　民　　國　　111 　年　　6 　　月　　7 　　日
　　　　　　　　　　　　　    書記官  陳惠娟
　　　　　　　　　　　　　
附表一(被上訴人主張之許林鬆遺產範圍)
編號     遺產項目   金額 原審所定分割方法 1 士林社子郵局存款(帳號000000000000) 12元 由被上訴人取得12元，如有孳息則由兩造各取得4分之1 2 國泰世華銀行存款(帳號000000000000) 174元 由被上訴人取得174元，如有孳息則由兩造各取得4分之1 3 對許繼元之債權 207萬6,734元 由被上訴人取得627,453.5元之債權，上訴人各取得483,093.5元之債權 4 對許心玲之債權 180萬元 由被上訴人取得558,270元之債權，上訴人各取得413,910元之債權 5 對許照清之債權 180萬元 由被上訴人取得558,270元之債權，上訴人各取得413,910元之債權 

附表二(許繼元主張其支出之許林鬆生前醫療、護理、外籍看護
及生活費用)
附表2-1：新光吳火獅紀念醫院醫療費用支出
 項目 金額 證據 一般外科 103年4月14日醫療費用(No.0000000） 510 原審卷一第343頁  103年4月18日醫療費用(No.0000000） 660 原審卷一第345頁  103年4月25日醫療費用(No.0000000） 730 原審卷一第347頁  103年5月1日醫療費用(No.0000000） 150 原審卷一第349頁  103年5月9日醫療費用(No.0000000） 150 原審卷一第351頁  103年5月13日醫療費用(No.0000000） 150 原審卷一第353頁  103年5月15日醫療費用(No.0000000） 150 原審卷一第355頁  103年10月14日醫療費用(No.0000000） 390 本院卷一第117頁  104年6月18日醫療費用(No.0000000） 390 原審卷一第359頁  104年12月14日醫療費用(No.0000000） 390 原審卷一第361頁  105年5月7日醫療費用(No.0000000） 206 原審卷一第365頁  105年6月2日醫療費用(No.0000000） 374 原審卷一第367頁  106年1月24日醫療費用(No.0000000） 374 原審卷一第369頁  106年4月18日醫療費用(No.0000000） 374 原審卷一第373頁  106年6月27日醫療費用(No.0000000） 374 原審卷一第371頁  107年1月30日醫療費用(No.0000000） 374 原審卷一第375頁 急診科 103年5月15日醫療費用(No.0000000） 522 原審卷一第357頁 心臟內科 105年5月7日醫療費用(No.0000000） 510 原審卷一第363頁 病歷科 107年6月5日醫療費用(No.0000000） 230 原審卷一第377頁 總計  7,008  
附表2-2：臺北市立聯合醫院陽明院區醫療費用支出
 項目 金額 證據 骨科 105年11月16日門急診費用(收據序號Z00000000000） 450 原審卷一第389頁  105年12月16日門急診費用(收據序號Z00000000000） 290 原審卷一第393頁  106年3月21日門急診費用(收據序號Z00000000000） 290 原審卷一第399頁  106年4月18日門急診費用(收據序號Z00000000000） 290 原審卷一第401頁  106年5月18日住院費用(收據序號Z0000000000D） 16,000 本院卷一第119頁  106年5月24日住院費用(收據序號Z00000000000） 7,829 原審卷一第409頁  106年5月30日門急診費用(收據序號Z00000000000） 150 原審卷一第403頁  106年6月27日門急診費用(收據序號Z00000000000） 370 原審卷一第405頁  106年7月25日門急診費用 （收據序號Z00000000000） 290 原審卷一第407頁  106年12月12日門急診費用（收據序號Z00000000000） 290 原審卷一第409頁  107年3月22日門急診費用（收據序號Z00000000000） 290 原審卷一第417頁  107年4月12日門急診費用(收據序號Z00000000000） 0 原審卷一第421頁  107年4月12日門急診費用(收據序號Z00000000000） 290 原審卷一第423頁  107年5月8日門急診費用(收據序號Z00000000000） 0 原審卷一第427頁 心血管科 104年2月11日門急診費用(收據序號Z00000000000） 50 原審卷一第381頁  104年5月6日門急診費用(收據序號Z00000000000） 50 原審卷一第379頁  104年8月12日門急診費用(收據序號Z00000000000） 50 原審卷一第383頁  104年11月17日門急診費用(收據序號Z00000000000） 50 原審卷一第385頁  105年8月9日門急診費用(收據序號Z00000000000） 50 原審卷一第389頁  105年11月1日門急診費用(收據序號Z00000000000） 50 原審卷一第391頁  106年1月24日門急診費用(收據序號Z00000000000） 50 原審卷一第397頁  106年3月21日門急診費用(收據序號Z00000000000） 0 原審卷一第399頁  106年4月18日門急診費用(收據序號Z00000000000） 50 原審卷一第401頁  106年5月2日門急診費用(收據序號Z00000000000） 50 原審卷一第403頁  106年6月27日門急診費用(收據序號Z00000000000） 50 原審卷一第405頁  106年6月28日門急診費用(收據序號Z00000000000） 290 原審卷一第397頁  106年7月25日門急診費用(收據序號Z00000000000） 50 原審卷一第407頁  107年1月9日門急診費用(收據序號Z00000000000） 50 原審卷一第411頁  107年5月8日門急診費用(收據序號Z00000000000） 50 原審卷一第427頁  107年6月7日住院費用(收據序號Z0000000000D） 15,000 本院卷一第121頁  107年6月20日住院費用(收據序號Z0000000000D） 24,000 本院卷一第123頁  107年7月16日住院費用(收據序號Z00000000000） 39,150 原審卷一第443頁  107年7月24日門急診費用(收據序號Z00000000000） 113 原審卷一第429頁  107年8月1日門急診費用(收據序號Z00000000000） 115 原審卷一第431頁  107年8月21日門急診費用(收據序號Z00000000000） 69 原審卷一第429頁  107年9月14日門急診費用(收據序號Z00000000000） 0 原審卷一第431頁  107年11月14日門急診費用(收據序號Z00000000000） 50 原審卷一第433頁  107年11月22日住院費用(收據序號Z00000000000） 8,388 原審卷一第435頁  107年11月28日門急診費用(收據序號Z00000000000） 63 原審卷一第433頁  108年1月21日門急診費用(收據序號Z00000000000） 50 原審卷一第457頁  108年2月12日住院費用(收據序號Z000000000000） 3,925 原審卷一第451頁  108年5月23日住院費用(收據序號Z00000000000） 20,330 原審卷一第445頁 家庭醫學科 107年3月1日門急診費用(收據序號Z00000000000） 50 原審卷一第411頁 神經內科 105年11月9日門急診費用(收據序號Z00000000000） 50 原審卷一第391頁  107年3月1日門急診費用(收據序號Z00000000000） 50 原審卷一第413頁  107年3月22日門急診費用(收據序號Z00000000000） 50 原審卷一第419頁  107年4月12日門急診費用(收據序號Z00000000000） 50 原審卷一第423頁  107年5月3日門急診費用(收據序號Z00000000000） 50 原審卷一第425頁 急診外科 105年11月12日門急診費用(收據序號Z00000000000） 380 原審卷一第393頁 急診內科 104年1月17日門急診費用(收據序號Z00000000000） 380 原審卷一第385頁  107年3月4日門急診費用(收據序號Z00000000000） 380 原審卷一第413頁  107年3月9日門急診費用(收據序號Z00000000000） 10 原審卷一第415頁  107年3月10日門急診費用(收據序號Z00000000000） 380 原審卷一第415頁  107年11月14日門急診費用(收據序號Z00000000000） 300 原審卷一第435頁  108年2月1日門急診費用(收據序號Z00000000000） 300 原審卷一第455頁  108年5月14日門急診費用(收據序號Z00000000000） 300 原審卷一第445頁 泌尿科 107年3月22日門急診費用(收據序號Z00000000000） 290 原審卷一第417頁  107年3月26日門急診費用(收據序號Z00000000000） 290 原審卷一第419頁  107年4月12日門急診費用(收據序號Z00000000000） 310 原審卷一第421頁  107年5月3日門急診費用(收據序號Z00000000000） 360 原審卷一第425頁 眼科 107年12月4日門急診費用(收據序號Z00000000000） 50 原審卷一第437頁 皮膚科 107年12月4日門急診費用(收據序號Z00000000000） 50 原審卷一第437頁  108年1月14日門急診費用(收據序號Z00000000000） 50 原審卷一第457頁  108年1月21日門急診費用(收據序號Z00000000000） 50 原審卷一第455頁  108年1月28日門急診費用(收據序號Z00000000000） 50 原審卷一第453頁 消化內科 104年3月7日住院費用(收據序號Z00000000000） 38,302 原審卷一第387頁  104年3月13日門急診費用(收據序號Z00000000000） 435 原審卷一第379頁  104年3月27日門急診費用(收據序號Z00000000000） 123 原審卷一第383頁  104年4月24日門住院費用(收據序號Z00000000000） 10,722 原審卷一第387頁  107年3月9日住院費用(收據序號Z00000000000） 9,870 原審卷一第439頁 放射診斷科 107年8月1日門急診費用(收據序號Z00000000000） 200 原審卷一第443頁 一般外科 104年2月10日門急診費用(收據序號Z00000000000） 50 原審卷一第381頁 總計  202,954  
附表2-3：亞東醫院醫療費用支出
 項目 金額 證據 神經醫學部 107年7月31日醫療費用（0000000） 200 原審卷一第439頁 胸腔內科 107年7月31日醫療費用（0000000） 220 原審卷一第441頁 總計  420  
附表2-4：祐民醫院醫療費用支出
 項目 金額 證據 內科 107年11月2日住院醫療費用 10,000 原審卷一第441頁  108年4月15日住院醫療費用 4,500 原審卷一第449頁  108年5月3日住院醫療費用 11,220 原審卷一第447頁  108年5月3日住院醫療費用 2,700 原審卷一第447頁  108年5月3日住院醫療費用 5,000 原審卷一第449頁 總計  33,420  
附表2-5：臺北榮民總醫院醫療費用支出
 項目 金額 證據 身障重建 104年8月4日住院醫療費用(No.0000000） 43,573 本院卷一第125頁  104年8月20日門診醫療費用(No.0000000） 310 本院卷一第127頁 精神科 107年7月16日門診醫療費用(No.0000000） 250 本院卷一第129頁 總計  44,133  
附表2-6：陳文良骨科診所醫療費用支出
 項目 金額 證據 藥材 105年2月16日 66 無單據 醫療費用 105年2月16日 100 原審卷一第459頁  105年2月17日 50 原審卷一第459頁  105年2月19日 50 原審卷一第459頁  105年2月22日 50 原審卷一第459頁  105年2月23日 50 原審卷一第459頁  105年2月26日 50 原審卷一第461頁  105年3月2日 50 原審卷一第461頁  105年3月4日 50 原審卷一第461頁  105年3月17日 50 原審卷一第461頁  105年3月28日 50 原審卷一第461頁 總計  616  
附表2-7：其他費用支出
 項目 金額 證據 和安救護車 108年2月12日出勤費用 1,200 原審卷一第453頁  108年5月14日出勤費用 1300 原審卷一第451頁 亞東醫事檢驗所 107年11月19日檢驗費 210 原審卷一第463頁 愛吾愛居家護理所 107年12月12日就診收據 191 原審卷一第505頁  108年1月8日就診收據 129 原審卷一第503頁  108年1月8日就診收據 129 原審卷一第503頁 益誠醫療器材 107年7月31日出貨單 12,000 原審卷一第489頁 皇冠大車隊 107年12月4日計程車收據(中興醫院至愛愛院) 350 原審卷一第491頁  107年12月4日計程車收據(愛愛院至中興醫院） 350 原審卷一第491頁  108年1月14日計程車收據(愛愛院至中興醫院） 350 原審卷一第491頁 家樂福 107年12月19日-日用品支出 266 原審卷一第495頁 維康醫療(美德耐） 107年11月18日-日用品支出 802 原審卷一第493頁  107年12月5日-日用品支出 80 原審卷一第495頁  108年2月2日-日用品支出 194 原審卷一第495頁  108年2月8日-日用品支出 99 原審卷一第493頁  108年2月10日-日用品支出 405 原審卷一第493頁  108年2月10日-日用品支出 69 原審卷一第493頁 杏一藥局 107年5月23日-日用品支出 414 原審卷一第501頁  107年5月29日-日用品支出 289 原審卷一第499頁  107年6月3日-日用品支出 149 原審卷一第497頁  107年6月14日-日用品支出 256 原審卷一第499頁  107年7月16日-日用品支出 203 原審卷一第499頁  107年7月16日-日用品支出 1,423 原審卷一第497頁  107年7月18日-日用品支出 7,560 原審卷一第497頁  107年11月14日-日用品支出 179 原審卷一第495頁 達揚藥局 107年7月16日-日用品支出 170 原審卷一第501頁 躍獅忠誠藥局 107年7月13日-日用品支出 249 原審卷一第501頁 計程車 108年2月1日乘車證明 160 原審卷一第505頁 俥亭停車場 108年1月21日停車費用 60 原審卷一第507頁  108年2月2日停車費用 40 原審卷一第507頁  108年2月3日停車費用 40 原審卷一第507頁  108年2月4日停車費用 40 原審卷一第507頁  108年2月10日停車費用 40 原審卷一第505頁  108年2月12日停車費用 60 原審卷一第505頁 總計  29,456  
附表2-8：護理費用支出
 項目 金額 證據 吉祥護理之 家 107年7月31日至107年8月30日-住宿月費 40,000 本院卷一第231頁  107年7月31日至107年8月20日-日用品明細 9,505 原審卷一第465頁  107年8月31日至107年9月30日-住宿月費明細 41,780 原審卷一第465頁  至107年9月20日-日用品明細 13,395 原審卷一第467頁  107年10月1日至107年10月30日-住宿月費明細 40,590 原審卷一第467頁  至107年10月13日-日用品明細 8,770 原審卷一第469頁  107年11月1日至107年11月30日-住宿月費明細 5,290 原審卷一第469頁  至107年11月14日-日用品明細 5,405 原審卷一第471頁  108年2月12日至108年2月28日-日用品明細 6,850 原審卷一第479頁  108年3月1日至108年3月31日-住宿月費明細 21,742 原審卷一第479頁  至108年3月30日-日用品明細 11,330 原審卷一第481頁  108年4月1日至108年4月30日-住宿月費明細 25,143 原審卷一第481頁  至108年4月13日-日用品明細 5,530 原審卷一第483頁  108年5月1日至108年5月30日-住宿月費明細 14,681 原審卷一第483頁  結算-代付掛號費 600 原審卷一第485頁  結算-代付耗材/用品 3,480 原審卷一第485頁  結算-床保5/15-5/23共9天＠600 5,400 原審卷一第485頁  結算-退108年5月補助款 結算-退住院5/15-5/23共9天@1290 結算-月費 -32,376 原審卷一第485頁 愛愛院 107年11月14日繳費收據 21,750 原審卷一第473頁  107年12月3日繳費收據 0 許林鬆郵局帳戶直接支出 原審卷一第473頁 原審卷一第29頁  108年1月2日繳費收據 0 許林鬆郵局帳戶直接支出 原審卷一第475頁 原審卷一第29頁  108年2月1日繳費收據 1,582 原審卷一第477頁 總計  250,447  
附表2-9：外籍看護費用支出
發薪日 (月份） 每月生活費(台北市平均月消費支出) 薪資 合計金額 證據 102/11 26,672 17,671 44,343 原審卷一第337-339頁 102/12  18,199 44,871  103/01 27,004 17,671 44,343  103/02  17,671 44,343 本院卷一第131-133頁 103/03  17,671 44,343  103/04  17,671 44,343  103/04/10-103/04/28 27,004x18/30=16,202 11,335 27,537  103/06 未聘用 未聘用 未聘用  103/07 27,004 17,668 44,672 本院卷一第135-137頁 103/08  18,196 45,200  103/09  17,668 44,672  103/10  18,196 45,200  103/11  17,668 44,672  103/12  17,668 44,672  104/01 27,216 18,196 45,412  104/02  17,668 44,884  104/03  17,668 44,884  104/04  18,196 45,412  104/05  17,668 44,884  104/06  17,668 44,884  104/07  18,196 45,412  104/08  17,668 44,884  104/09  17,668 44,884  104/10  18,196 45,412  104/11  17,668 44,884  104/12  17,668 44,884  105/01 28,476 18,196 46,672  105/02  17,668 46,144  105/03  17,668 46,144  105/04  18,196 46,672  105/05  17,668 46,144  105/06  18,196 46,672  105/07  17,668 46,144  105/07/05-105/07/20 28,476x14/30=13,288 8,692 21,980  105/08 未聘用 未聘用 未聘用  105/09 28,476 18,986 47,462 本院卷一第141-143頁 105/10  19,553 48,029  105/11  18,986 48,231  105/12  18,986 48,231  106/01 29,245 19,553 48,798  106/02  18,986 48,231  106/03  18,986 48,231  106/04  19,553 48,798  106/05  18,986 48,231  106/06  18,986 48,231  106/07  19,553 48,798  106/08  18,986 48,231  106/09  19,553 48,798  106/10  18,986 48,231  106/11  18,986 48,231  106/12  19,553 48,798  107/01 28,550 18,986 47,536  107/02  18,986 47,536  107/03  18,986 47,536  107/04  19,553 48,103  107/05  18,986 47,536  107/06  19,553 48,103  107/07  18,986 47,536  107/08  18,986 47,536  107/08/17外勞尾款8,000     小計：1,041,233                        總計2,613,485     
附表2-10：許林鬆之生活費用支出
年度 台北市平均月消費支出 月份數 金額（新台幣） 備註 102 26,672 5 133,360 102年8-12月 103 27,004 12 324,048  104 27,216 12 326,592  105 28,476 12 341,712  106 29,245 12 350,940  107 28,550 12 342,600  108 30,981 6 185,886 108年1-6月 總計   2,005,138  

附表三：喪葬費用支出
機構 項目 金額 證據 台北市政府殯葬管理處 規費 30,800 原審卷一第515-517頁 禪心閣 場地費用 23,250 原審卷一第513頁、第519頁  做七場地（頭、五、滿七） 7,200 原審卷一第513頁、第519頁  做七場地（三七） 2,400 原審卷一第513頁 萬安生命 生前契約 195,000 本院卷一第321頁、第323頁  更添費用 33,660  總計  292,310